臺灣桃園地方法院刑事判決　　　　　　　100年度易字第296號
公　訴　人　臺灣桃園地方法院檢察署檢察官
被　　　告　林榮信
上列被告因傷害案件，經檢察官提起公訴（99年度偵字第13410
號、99年度調偵字第1006號），本院判決如下︰
    主  文
林榮信傷害人之身體，處有期徒刑柒月。
    事  實
一、林榮信於民國98年5 月27日凌晨1 時許，至桃園縣中壢市○
    ○路58號金典健康館欲進行腳底按摩不成，心有不悅，遂與
    剛自該店2 樓按摩下樓之客人張添得（已歿，檢察官另為不
    起訴處分）發生細故，林榮信上前欲毆打張添得，張添得隨
    手一推，林榮信心生不快，竟基於傷害之犯意，旋即跑至該
    店內流理台見有水果刀1 把，手持該水果刀接續砍傷張添得
    頭部及臉部，致張添得受有多處頭皮撕裂傷之傷害（左臉頰
    3 公分X0.5公分、額部2 公分X0.5公分X2公分、枕部0.5 公
    分X0.5公分X2公分），張添得見狀呼喊在店門口已穿好鞋準
    備離去之友人徐文忠（林榮信撤回告訴，檢察官另為不起訴
    處分），徐文忠轉頭後見林榮信手持水果刀，張添得頭部流
    血並抓住林榮信手，徐文忠即上前搶下林榮信手中之水果刀
    ，嗣經店家報警後將林榮信、張添得送天晟醫院治療，張添
    得於98年5 月29日出院，98年6 月3 日至門診拆線後即無任
    何回院就診紀錄。
二、案經張添得訴由桃園縣政府警察局中壢分局報告臺灣桃園地
    方法院檢察署檢察官偵查起訴。
    理  由
壹、證據能力部分：
一、關於證人張添得於警詢中之陳述，有證據能力：按刑事訴訟
    法第159 條之3 第1 款規定：被告以外之人於審判中，死亡
    者，其於檢察事務官、司法警察官或司法警察調查中所為之
    陳述，經證明具有可信之特別情況，且為證明犯罪事實之存
    否所必要者，得為證據（最高法院97年度台上字第1628號判
    決意旨參照）。查證人即告訴人張添得已於99年2 月13日死
    亡，此有張添得個人基本資料查詢結果在卷可佐，且證人張
    添得於警詢中已陳述本件始末，且並無任何不法取證或因誘
    導而產生誤認之情況存在，透過該筆錄內容呈現之表達亦清
    晰，又經本院調查其他證據後，認證人張添得於警詢之供述
    具有較可信之特別情況，且證人張添得於警詢中所述之情節
    攸關被告是否確有本件犯行，為證明被告犯罪事實存否所必
    要，是證人張添得警詢中所述應有證據能力。
二、關於證人徐文忠於偵查中檢察官訊問之證述，有證據能力：
    按被告以外之人於偵查中向檢察官所為之陳述，除顯有不可
    信之情況者外，得為證據，刑事訴訟法第159 條之1 第2 項
    定有明文。證人徐文忠於檢察官偵查中經具結後所為之陳述
    ，查無顯不可信之情況，被告亦未指出並證明上開證人之證
    言有何顯不可信之情況，依刑事訴訟法第159 條之1 第2 項
    規定，該證人於檢察官訊問時經具結後所為之證述，自得為
    證據。雖被告於本院準備程序中主張證人徐文忠所言不實，
    云云，惟按現行刑事訴訟法關於行通常審判程序之案件，為
    保障被告之反對詰問權，復對證人採交互詰問制度，其未經
    詰問者，僅屬未經合法調查之證據，並非無證據能力。此項
    詰問權之欠缺，非不得於審判中由被告行使以資補正，而完
    足為經合法調查之證據（最高法院98年度台上字第2971號判
    決意旨參照），查本件審理時已傳喚該證人到庭使被告有行
    使反對詰問權之機會，是其於偵查時向檢察官所為之陳述，
    即具有證據能力（至證人徐文忠之證詞是否可採，乃證明力
    之問題）。
三、本案所引用之供述及非供述證據，經本院依法踐行調查證據
    程序，檢察官、被告均不爭執各該證據之證據能力，且亦查
    無依法應排除其證據能力之情形，是後述所引用證據之證據
    能力均無疑義，先予敘明。
貳、實體部分：
一、訊據被告固坦承於上開時、地，有持金典健康館店內之水果
    刀劃傷張添得，惟矢口否認有何上揭傷害犯行，辯稱：當時
    伊被壓在下方，刀子在伊手中，是徐文忠要搶伊刀子，一直
    打伊手，才會不小心劃傷張添得云云。惟查：
（一）前揭事實，業據證人即告訴人張添得於警詢時證述：當日
      與徐文忠到養生館按摩，按摩小姐說樓下發生爭吵，叫伊
      不要做了，要到樓下要退錢給伊，在1 樓碰到被告，並詢
      問伊是不是由陪同下樓之小姐按摩的，伊回答是，被告就
      衝過來要打伊，伊就推被告一下，被告就跑到流理台旁，
      立刻返身回來，並持水果刀砍傷伊臉部、頭部，伊有用拳
      頭毆打被告眼角，並與被告發生扭打，伊就請徐文忠搶下
      被告的刀等語明確（見偵卷第13至14頁），並有證人徐文
      忠於檢察官訊問時證稱：當時伊要載張添得回家，伊走到
      門口時聽到後面有聲音，看見他們壓在一起（按即被告與
      張添得），張添得頭部流血等語（見偵卷第46頁），其於
      本院審理時亦證稱：當時張添得走在後面，伊走到門口時
      就聽到後面有打鬥聲，伊看到被告手上有刀，張添得滿臉
      是血，並抓住被告的手，當時張添得要伊去搶被告的刀，
      伊就從被告右手拿走刀子等語（見本院卷第28至30頁反面
      ），且被告亦坦認案發當日發現店家桌上有1 把水果刀即
      持以使用，因而使張添得受傷等情（見偵卷第5 頁，本院
      100 年度審易字第246 號卷第16頁正、反面），益徵證人
      張添得、徐文忠前揭證述為真實。又告訴人遭被告持水果
      刀砍傷，因而受有多處頭皮撕裂傷之傷害，包括左臉頰3
      公分X0.5公分、額部2 公分X0.5公分X2公分、枕部0.5 公
      分X0.5公分X2公分等撕裂傷，此有天晟醫院提供之受傷照
      片4 張、診斷證明書、天晟醫院函覆張添得案發當日急診
      病歷、桃園縣政府消防局救護紀錄表（見偵卷第20、27至
      28、72至77頁）在卷可稽，復有扣案之水果刀1 把可佐（
      照片見偵卷第29頁），足見證人張添得、徐文忠證稱被告
      持店內水果刀砍傷張添得，致張添得受有前揭傷害，應堪
      採信。
（二）又依證人徐文忠於本院審理時證述當時已準備開門要走出
      去時，因聽到打鬥聲才返回，看見被告手持水果刀，張添
      得抓住被告的手，且張添得滿臉是血，並要伊搶下被告水
      果刀之情節，足認在證人徐文忠上前搶下被告持用水果刀
      時，張添得已遭被告砍傷流血。況且被告亦陳稱張添得、
      徐文忠2 人都比伊壯（見本院卷第31頁），依證人徐文忠
      於本院審理時證述：當時被告坐在沙發上，張添得站在地
      上，張添得抓住被告的手，張添得在上，被告在下等情（
      見本院卷第28頁），顯然張添得當時已取得優勢壓制被告
      之地位，徐文忠趁隙搶下被告持有水果刀是輕而易舉，豈
      有更讓張添得因而受被告砍傷之理，再依張添得所受傷勢
      之照片（見偵卷第27、28頁），均係位於頭部，刀傷不只
      1 處，為具有一定長度之刀傷，實與不小心傷及之輕微劃
      傷迥異，被告雖辯稱：是搶刀子不小心劃傷張添得，無傷
      害之故意云云，洵無足取。
（三）再按刑法上正當防衛之成立，以對現在不法之侵害，出於
      防衛意思為前提，若侵害業已過去，或無從分別何方為不
      法侵害之互毆行為，均不得主張防衛權（最高法院30年度
      上字第1040號判例參照）。且衡之一般社會經驗法則，互
      毆係屬多數動作構成單純一罪而互為攻擊之傷害行為，縱
      令一方先行出手，而還擊之一方在客觀上苟非單純對於現
      在不法之侵害為必要排除之反擊行為，因其本即有傷害之
      犯意存在，則對其互為攻擊之還手反擊行為，自無主張防
      衛權之餘地。被告雖一度辯稱當時先遭張添得毆打，走投
      無路時才拿店內水果刀自衛云云，惟以張添得與被告素不
      相識，被告若要防止張添得徒手毆打，大可離去或採取後
      退、防禦或委由店家報警處理等緩和方式，即可達到防免
      其繼續遭受攻擊之目的，然被告卻捨此不為，竟持水果刀
      砍傷告訴人，再對照告訴人所受多處頭皮撕裂傷，並縫補
      36針，共計住院3 日之情，顯見被告持水果刀多次砍傷張
      添得頭部，其所為顯非單純為排除攻擊之反擊行為，被告
      有普通傷害之犯意，彰彰明甚，自不得主張正當防衛，其
      辯稱係出於正當防衛之行為云云，並不可採。綜上，本件
      事證明確，被告普通傷害之犯行堪以認定。
（四）另按刑法上殺人罪與傷害致死罪之區別，本視加害人有無
      殺意為斷，被害人所受之傷害程度，固不能據為認定有無
      殺意之唯一標準，但加害人之下手情形如何，於審究犯意
      方面，仍不失為重要參考資料；又殺人未遂與傷害之區別
      ，本視加害人有無殺意為斷，被害人受傷之程度，被害人
      受傷位置是否為致命部位，及傷痕多寡，輕重如何，僅足
      供認定有無殺意之參考，究不能據為區別殺人未遂與傷害
      之絕對標準，故不能僅因被害人受傷之位置係屬人體要害
      ，即認定加害人自始即有殺害被害人之犯意（最高法院20
      年非字第104 號判例、94年度台上字第6857號判決要旨參
      照）。觀諸被告與張添得、徐文忠均為至該養生館接受按
      摩之客人，彼此素昧平生，並無深仇大恨，業據告訴人張
      添得陳述在卷（見偵卷第13頁），且被告係信手取得該店
      所有之水果刀作為工具，被告顯非自始有致人於死之預謀
      及意圖，再依告訴人所受之上開傷勢，均為淺層撕裂傷，
      並無持刀穿刺重要部位之情形，更難認被告係基於殺人故
      意為之。告訴人雖於99年2 月12日突然倒地，經家人發現
      後送往天晟醫院急診診斷為顱內出血，經轉診林口長庚醫
      院急診診斷為腦幹出血，並於99年2 月13日因病危自動出
      院後死亡，此有長庚醫療財團法人林口長庚紀念醫院99年
      12月2 日（99）長庚院法字第1113號函暨病歷紀錄在卷可
      稽（見99年調偵字第1006卷第14至59頁），觀諸告訴人因
      顱內出血就醫距離本件案發時間已逾半年，且依天晟醫院
      提供告訴人就醫紀錄，告訴人於98年5 月27日因本案受傷
      至天晟醫院就診，同年5 月29日出院，同年6 月1 日回院
      門診換藥，同年6 月3 日回院門診拆線等情，可見告訴人
      因遭被告砍傷至天晟醫院就醫時，並未發現有何顱內出血
      之情形，已無證據證明告訴人逾半年後之腦幹出血與被告
      之犯行有何關連性。再者，自發性腦出血主要原因為長期
      高血壓，此有台灣腦中風協會提供之台灣腦中風防治指引
      2008可參（見以下網址http://www.stroke.org.tw/guide
      line/guideline_index asp index. 參閱時間100 年4 月
      28日），依天晟醫院提供之外科出院病歷摘要，在入院診
      斷、出院診斷欄位除載明告訴人有多處撕裂傷外，尚有高
      血壓之情形（見偵卷第70、78頁），可見告訴人係有高血
      壓病史，造成日後腦幹出血可能性極高，自難認係被告傷
      害行為導致日後告訴人腦幹出血之死亡結果。綜上各節被
      告既無殺人犯意，且告訴人嗣後之死亡亦難認與被告傷害
      行為有相當因果關係，即與殺人或傷害致死之構成要件未
      合，併予敘明。
二、核被告所為，係犯刑法第277 條第1 項之普通傷害罪。被告
    基於單一傷害之犯意，而於密切接近之時、地，接續持水果
    刀砍傷張添得，係以一行為侵害同一法益，為接續犯。爰審
    酌被告因細故即持水果刀接續砍傷不相識之告訴人，致告訴
    人頭部、臉部受有前揭傷害，多處刀傷且傷勢非輕，迄今並
    未與被害人家屬達成和解，兼衡其素行、生活狀況、智識程
    度、犯後否認犯罪態度不佳等一切情狀，量處如主文所示之
    刑，以示懲儆。至被告用以傷害之扣案水果刀1 把，並非被
    告所有，業據被告及證人徐文忠陳述在卷（見偵卷第5 頁，
    本院卷第29頁正、反面），又查無證據證明係屬於槍砲彈藥
    刀械管制條例所列管之刀械，並非違禁物，爰不予沒收之諭
    知，附此敘明。
據上論斷，應依刑事訴訟法第299 條第1 項前段，刑法第277 條
第1 項，刑法施行法第1 條之1 第1 項、第2 項前段，判決如主
文。
本案經檢察官吳美文到庭執行職務。
中    華    民    國   100    年    4     月    29    日
                  刑事第一庭    法  官  張瓊華
以上正本證明與原本無異。
如不服本判決應於收受判決後10日內向本院提出上訴書狀，並應
敘述具體理由。其未敘述上訴理由者，應於上訴期間屆滿後20日
內向本院補提理由書( 均須按他造當事人之人數附繕本) 「切勿
逕送上級法院」。
                                書記官  陳孟君
中    華    民    國   100    年    5     月    2     日
附錄本案論罪科刑之法條：
中華民國刑法第277 條第1 項（普通傷害罪）
傷害人之身體或健康者，處3 年以下有期徒刑、拘役或1 千元以
下罰金。